【裁判字號】    99,訴,1202
【裁判日期】    990531
【裁判案由】    毒品危害防制條例
【裁判全文】
臺灣板橋地方法院刑事判決              99年度訴字第1202號
公  訴  人  臺灣板橋地方法院檢察署檢察官
被      告  甲○○
上列被告因違反毒品危害防制條例案件，經檢察官提起公訴（99
年度毒偵字第2268號），被告於準備程序認罪，本院以簡式審判
程序判決如下：
    主  文
甲○○施用第一級毒品，累犯，處有期徒刑壹年。
    事實及理由
一、按除被告所犯為死刑、無期徒刑、最輕本刑為三年以上有期
    徒刑之罪或高等法院管轄第一審案件者外，於第一次審判期
    日前之準備程序進行中，被告先就被訴事實為有罪之陳述時
    ，審判長得告知被告簡式審判程序之旨，並聽取當事人、代
    理人、辯護人及輔佐人之意見後，裁定進行簡式審判程序，
    刑事訴訟法第273 條之1 第1 項定有明文。經核本件被告甲
    ○○所犯係死刑、無期徒刑、最輕本刑為三年以上有期徒刑
    以外之罪，其於準備程序中就被訴事實為有罪之陳述，經法
    官告知簡式審判程序之旨，並聽取公訴人、被告之意見後，
    本院爰依首揭規定，合議裁定由受命法官獨任進行簡式審判
    程序，合先敘明。
二、本件犯罪事實：
    甲○○前曾於民國87年間因施用毒品案件，經檢察官聲請法
    院裁定送觀察、勒戒後，認無繼續施用毒品傾向，於87年9
    月8 日執行完畢釋放，並經臺灣臺北地方法院檢察署檢察官
    以87年度偵字第17372 號不起訴處分確定；其後復於89至91
    年間再犯施用毒品案件，經檢察官聲請法院裁定送觀察、勒
    戒及強制戒治後，於92年1 月22日停止戒治付保護管束，其
    後復經撤銷停止戒治，自92年10月24日起接續執行戒治，至
    93年1 月9 日因毒品危害防制條例修正而終止執行，本件並
    經檢察官起訴，由臺灣臺北地方法院以91年度訴字第790 號
    判決，判處有期徒刑八月、四月，應執行有期徒刑一年確定
    ，於上開戒治因修法終止執行後，接續執行至93年12月27日
    縮刑期滿執行完畢；其後又因於95年10月17日、同年12月23
    日、96年6 月27日連續再犯施用毒品案件，經臺灣高等法院
    以96年度上訴字第2359號判決，判處有期徒刑十月確定；復
    因於96年6 月27日再犯施用毒品案件，經臺灣臺北地方法院
    以96年度簡字第2587號判決，判處有期徒刑六月確定，並與
    上開施用毒品案件判處之徒刑十月，更定應執行刑一年二月
    ；其又再因於98年10月7 日再犯施用毒品案件，經臺灣高等
    法院以99年度上訴字第400 號判決，判處有期徒刑十月、六
    月，應執行有期徒刑一年二月確定（本件徒刑尚未執行）。
    又其前曾於90年間因恐嚇案件，經臺灣高等法院以89年度上
    易字第151 號判決，判處有期徒刑一年確定，其後於96年經
    減刑減為有期徒刑六月，與上開施用毒品案件更定之應執行
    刑一年二月，合併執行後於98年1 月10日縮刑假釋出監付保
    護管束，至98年1 月22日縮刑期滿執行完畢（此於本件構成
    累犯）。詎其猶不知悔改，復基於施用毒品之犯意，於99年
    1 月6 日下午5 時至晚上9 時間某時許，在臺北縣中和市○
    ○路190 號20樓之3 其友人陳建台住處，同時將第一級毒品
    海洛因及第二級毒品甲基安非他命，一起放入玻璃球吸食器
    內燒烤吸食施用1 次。嗣其於同日晚上9 時許，在上址陳建
    台住處遇警查緝陳建台時，為警查獲，經警採尿送驗後，同
    時驗有鴉片類嗎啡及甲基安非他命等藥物陽性反應，因而查
    悉上情。案經臺北縣政府警察局中和第一分局報請臺灣板橋
    地方法院檢察署檢察官偵查起訴。
三、本件證據：
    (一)被告於審理時之自白。
    (二)卷附之臺灣檢驗科技股份有限公司出具之驗尿報告、臺灣
      高等法院被告前案紀錄表等可稽。
四、按施用第一、二級毒品為犯罪行為，毒品危害防制條例第10
    條定有處罰明文。故施用第一、二級毒品者，依前揭規定本
    應科以刑罰。惟基於刑事政策，對合於一定條件之施用者，
    則依同條例第20條、第23條之規定，施以觀察、勒戒及強制
    戒治之保安處分。又毒品危害防制條例於92年7 月9 日修正
    公布，自93年1 月9 日施行，其中第20條、第23條將施用毒
    品之刑事處遇程序，區分為「初犯」及「五年內再犯」、「
    五年後再犯」。依其立法理由之說明：「初犯」，經觀察、
    勒戒或強制戒治後，應為不起訴處分或不付審理之裁定；經
    觀察、勒戒或強制戒治執行完畢釋放後，「五年內再犯」者
    ，因其再犯率甚高，原實施之觀察、勒戒及強制戒治既已無
    法收其實效，爰依法追訴或裁定交付審理。至於經觀察、勒
    戒或強制戒治執行完畢釋放後，「五年後再犯」者，前所實
    施之觀察、勒戒或強制戒治已足以遮斷其施用毒品之毒癮，
    為期自新及協助其斷除毒癮，仍適用「初犯」規定，先經觀
    察、勒戒或強制戒治之程序。從而依修正後之規定，僅限於
    「初犯」及「五年後再犯」二種情形，始應先經觀察、勒戒
    或強制戒治程序。倘被告於五年內已再犯，經依法追訴處罰
    ，縱其第三次（或第三次以上）再度施用毒品之時間，在初
    犯經觀察、勒戒或強制戒治執行完畢釋放五年以後，已不合
    於「五年後再犯」之規定，且因已於「五年內再犯」，顯見
    其再犯率甚高，原實施觀察、勒戒或強制戒治，已無法收其
    實效，即應依該條例第十條處罰。至於第三次（或第三次以
    上）施用毒品之時間，是否宜有期間限制？以多久為適宜？
    則分屬刑事政策、專門醫學之範圍，非審判機關所能決定，
    有待循立法途徑解決（參見最高法院97年度第5 次刑事庭會
    議決議意旨）。是核本件被告上開所為，係犯毒品危害防制
    條例第10條第1 項之施用第一級毒品、同條第2 項之施用第
    二級毒品等罪。其施用各毒品前之持有毒品行為，應為其後
    施用行為所吸收，均不另論罪。又其將毒品海洛因、甲基安
    非他命同時放入玻璃球吸食器燒烤施用，係一行為觸犯上開
    二施用毒品罪，為想像競合犯，應從一重之施用第一級毒品
    罪處斷。公訴意旨雖謂被告上開所犯二罪間，係基於各別犯
    意所為，應予分論併罰云云，惟查被告於本院審理時供稱係
    將上開二毒品一起放置在吸食器燒烤同時施用，此外亦查無
    其事證可證被告係分別施用上開二毒品，自應以有利被告之
    上開被告供述採認為是，附此敘明。又被告前曾於90年間因
    恐嚇案件，經臺灣高等法院以89年度上易字第151 號判決，
    判處有期徒刑一年確定，其後於96年經減刑減為有期徒刑六
    月，與上開因於95、96年間再犯施用毒品案件，分別經臺灣
    臺北地方法院以96年度簡字第2587號、臺灣高等法院以96年
    度上訴字第2359號等判決，各判處有期徒刑六月、十月確定
    後，更定之應執行刑一年二月，合併執行後於98年1 月10日
    縮刑假釋出監付保護管束，至98年1 月22日縮刑期滿執行完
    畢，有臺灣高等法院被告前案紀錄表在卷可稽，被告前受有
    期徒刑執行完畢後，於五年以內故意再犯本件有期徒刑以上
    之罪，為累犯，應依刑法第47條第1 項規定，加重其刑。爰
    審酌被告之素行、再犯施用各毒品情節、所生危害及犯罪後
    坦承之態度等一切情狀，量處如主文所示之刑。
五、依刑事訴訟法第273 條之1 第1 項、299 條第1 項前段、第
    310 條之2 、第454 條，毒品危害防制條例第10條第1 項、
    第2 項、第23條第2 項，刑法第11條前段、第47條第1 項、
    第55條，判決如主文。
六、如不服本判決應於收受送達後十日內向本院提出上訴書狀，
    並應敘述具體理由；其未敘述上訴理由者，應於上訴期間屆
    滿後二十日內向本院補提理由書（均須按他造當事人之人數
    附繕本）「切勿逕送上級法院」。
本案經檢察官李超偉到庭執行職務
中    華    民    國    99    年    5     月    31    日
                      刑事第二庭  法  官  彭  全  曄
以上正本證明與原本無異。
                                  書記官  謝  雪  紅
中    華    民    國    99    年    5     月    31    日
附錄本案論罪科刑法條全文：
毒品危害防制條例第10條
施用第一級毒品者，處 6 月以上 5 年以下有期徒刑。
施用第二級毒品者，處 3 年以下有期徒刑。

司法院資訊處製作；財團法人民間司法改革基金會備份。
